【裁判字號】    92,訴,174
【裁判日期】    920714
【裁判案由】    瀆職
【裁判全文】
臺灣嘉義地方法院刑事判決                          九十二年度訴字第一七四號
    公  訴  人  臺灣嘉義地方法院檢察署檢察官
    被      告  癸○○
    選任辯護人  蔡碧仲
                汪玉蓮  律師
                楊瓊雅  律師
右列被告因瀆職案件，經檢察官提起公訴（九十一年度偵字第七五九一號），本院判
決如左：
    主  文
癸○○無罪。
    理  由
一、公訴意旨略以：癸○○於其任職嘉義縣溪口鄉（以下簡稱溪口鄉）鄉長時（任職
    期間：自八十七年三月一日起至九十一年二月二十八日止），明知九十年度總預
    算案已編列嘉義縣溪口鄉鄉民代表會（下簡稱溪口鄉代會）之鄉民代表每月可支
    領新台幣（下同）四萬九千元之代表研究費，依法規定本應發給第十六屆鄉民代
    表己○○、乙○○、甲○○、丙○○、詹秀美（原姓名為壬○○）及辛○○六人
    ，然於九十年十二月二十四日，其先以該鄉公所財政困難為由向嘉義縣政府調借
    一千五百萬元，並表示調借款項用以「支付積欠鄉民代表八個月研究費、九十一
    年一月份薪資、九十一年一月十六日三名員工一次退休金、九十年不休假獎金」
    云云，嗣經嘉義縣政府同意於九十一年一月四日及同月二十八日先後預撥九十一
    年度縣統籌分配款內八百萬元及七百五十萬元二筆，共計一千五百五十萬元（其
    中嘉義縣政府九十一年一月二十日函示說明二亦謂：……本府同意再行預撥九十
    一年度縣統籌分配款七百五十萬，協助發放元月份員工薪資及代表研究費。），
    然於九十一年一月三十一日，在該鄉公所主管會報中，癸○○卻基於故意之犯意
    ，乃命令指示因財政困難，該年度（九十年五月至同年十二月）之代表研究費三
    百九十二萬元及特別辦公費三萬二千元，總計三百九十五萬二千元全數不予保留
    ，並將剩餘原應支付代表研究費之部分改支給編列於九十一年度預算之「九十年
    員工年終獎金及考績獎金」，以此方式拒絕支付代表研究費予鄉民代表己○○等
    六人，足生損害於該等鄉民代表，因認癸○○涉有刑法第一百二十九條第二項之
    違法扣留罪。
二、惟按犯罪事實應依證據認定之，無證據不得推定其犯罪事實；不能證明被告犯罪
    者，應諭知無罪之判決，刑事訴訟法第一百五十四條、第三百零一條第一項分別
    定有明文。又按認定不利於被告之事實，須依積極證據，苟積極證據不足為不利
    於被告事實之認定時，即應為有利於被告之認定，更不必有何有利之證據；認定
    犯罪事實所憑之證據，雖不以直接證據為限，間接證據亦包括在內，然而無論直
    接或間接證據，其為訴訟上之證明，須於通常一般之人均不致有所懷疑，而得確
    信為真實之程度者，始得據為有罪之認定，倘其證明尚未達於此一程度，而有合
    理性懷疑存在時，即不得遽為被告犯罪之認定（最高法院三十年上字第八一六號
    、七十六年台上字第四九八六號判例意旨參照），故刑事訴訟之被告基於刑事訴
    訟法第一百五十四條所揭證據裁判主義之精神，對於不利於己之事證，若已提出
    合乎生活經驗上之質疑，除非另有足可補強起訴事實之積極證據，否則，法院即
    應本於罪疑惟輕之法則，而為有利被告之認定。另按刑法第一百二十九條第二項
    之違法扣留不發罪，以公務員對於抑留不發之款項、物品，明知應發給而抑留不
    發或剋扣為構成要件，如誤認該項款項或物品不應發給，或依照規定不應發給而
    不發給，即缺乏該罪之意思要件，不能論以上述罪名（最高法院七十三年度台上
    字第九七０號判決意旨參照）。因此，刑法抑留剋扣款項物品罪，行為人主觀上
    必須具有明知係職務上應發給之款項或物品，而決意抑留不發之確定故意，始能
    構成。若因法令之適用尚有疑義，即缺乏該罪之主觀意思要件，不能論以上述罪
    名。
三、本件公訴人認被告癸○○涉有刑法第一百二十九條第二項之違法扣留罪，無非係
    以告發人己○○等六人之指訴、證人庚○○之證詞、如附表所示之相關函文及台
    灣高雄高等行政法院九十一年度訴字第一八七號判決為依據。訊據被告固不否認
    在嘉義縣政府撥下支付代表研究費之款項後，指示不保留九十年度積欠之代表研
    究費預算之事實，惟堅決否認有何公訴人所指之違法抑留代表研究費不發之犯行
    ，並辯稱：依地方制度法第五十二條第一項、第三項之規定，為「得支」並非「
    應支」款項，且依內政部函示之內容，鄉民代表之研究費必須斟酌各地方財政狀
    況及自有財源多寡編列，以因地制宜，且對於系爭代表研究費之支應，在編列預
    算時業已加註「主席、副主席、代表之研究費，鄉公所暨代表會之人事費優先保
    留支付，是項預算支出至鄉公庫無法支付為止」之說明，而此亦經代表會審議通
    過，鄉公所自九十年四月後，已無法支付代表之研究費，依據上開說明，之後積
    欠之代表研究費（九十年五月至十二月），鄉公所本無支付之義務，惟鄉公所為
    此仍向嘉義縣政府求援，然嘉義縣政府遲至九十一年一月間方撥款下來，錢下來
    後，其找鄉公所之主任秘書戊○○、民政課長丁○○前來商量，因民政課長與主
    任秘書均認為前開預算書中對代表研究費之支付既已加註「支付至鄉公庫無法支
    付為止」，故在九十年度內無法支付代表研究費，鄉公庫應無再支付之義務，自
    不宜辦理預算保留而在九十一年度縣政府所撥下之款項中支付，因此，才會作出
    不予保留之指示，並非明知應發給該些研究費而不發給等語。經查：
  （一）證人即時任嘉義縣溪口鄉公所民政課長之丁○○於本院審理時證稱：在九十
        年度以前，代表研究費固定為每月一萬七千元，鄉公所尚可負荷，未發生積
        欠代表研究費未發放之問題，後來，研究費開放讓各鄉鎮市代表會編定，溪
        口鄉鄉民代表會遂將該研究費之預算大幅提高為每月四萬九千元，鄉公所無
        法負荷，所以才會積欠各鄉民代表九十年五月至十二月之代表研究費無法發
        放，鄉公所於九十年間即向嘉義縣政府請求撥借款項發放積欠之代表研究費
        ，然因嘉義縣政府遲至九十一年一月二十四日撥借嘉義縣溪口鄉公所七百五
        十萬元以支付員工薪津與代表研究費，已跨越九十年度，因此，被告在主管
        會報前，針對九十年度所積欠之代表研究費是否應保留預算，而以九十一年
        度所取得之經費支付之問題，找其與鄉公所秘書證人戊○○一同探討，而其
        認為在九十年度經溪口鄉代會通過之預算書中，針對代表研究費之預算項目
        有「是項預算支出至鄉公庫無法支付為止」之加註說明，至於八十七年至八
        十九年之預算書則無該項加註說明，因此，八十七年至八十九年之代表研究
        費預算辦理保留應無問題，然九十年度之代表研究費預算因有該項註記，所
        以，九十年度之代表研究費預算如無法在九十年度執行完畢，則應不能辦理
        保留而以九十一年度所取得之財源支付，否則有圖利鄉民代表之嫌，其意見
        為被告所採納，因此，被告才會在主管會報中裁示九十年度積欠鄉民代表之
        代表研究費，不須辦理預算保留等語（見本院卷第五二、五四、五六頁）；
        證人即時任嘉義縣溪口鄉公所秘書戊○○亦證稱：證人丁○○所述實在，其
        當時亦贊同丁○○之看法等語（見本院卷第五三頁），另有八十七年至九十
        年嘉義縣溪口鄉總預算書歲出計劃說明提要與各項費用明細表節錄影本在卷
        可參（見本院卷第六三至六七頁），而被告係於八十七年三月一日始任溪口
        鄉鄉長一職，足見九十年度積欠鄉民代表代表研究費未能發放，可否以下年
        度財源支付一事，確係在被告鄉長任內首度發生，而被告對於該積欠之代表
        研究費可否辦理預算保留而以下年度所取得之經費支付，亦已找相關主管課
        之幕僚人員研究，並非單純出於一己好惡而決定不予保留，則被告是否係明
        知應發給而故意不發給積欠之代表研究費，尚非無疑。
  （二）針對本件溪口鄉公所未發放積欠該鄉鄉民代表九十年五月至十二月代表研究
        費之事，告發人陳惰麟等六人亦對此提起行政訴訟，並經高雄高等行政法院
        以十一年度訴字第一八七號判決溪口鄉公所敗訴，溪口鄉公所應給付積欠告
        發人之代表研究費，該判決認定溪口鄉公所不得以該鄉總預算書內對九十年
        代表研究費預算加註前開限制而拒絕以九十一年度取得之經費支付，亦即證
        人丁○○與被告對於該爭議所持之意見不為高雄高等行政法院支持，此有上
        開行政法院判決影本一份在卷可查（見九十一年度他字第二七八號卷第一一
        五至一二一頁）。惟按公務員依法行政，此之法固包括法規、命令及上級各
        項函釋（台灣高等法院八十五年度上訴字第三三五七號判決意旨參照），然
        對於法規之解釋，本即容許有不同之見解存在，公務員所持之法律見解縱不
        為其上級機關或司法機關所採，除非該公務員對於該法令之解釋，業已違反
        明確、有拘束力之法規、命令及上級各項函釋，否則，難謂行為人故意曲解
        法令，因此，刑法第一百二十九條第二項之抑留剋扣罪，除非有明確之法令
        或上級行政機關函示敘明該款項依法應支給，而行為人故意不支給之情形，
        否則，行為人如本其對於法規解釋之確信而認為該筆款項不應支給，縱其所
        持之見解嗣後不為司法機關或上級行政機關所支持，仍難認行為人有明知應
        支給而故意不支給之情事。查：
    １、溪口鄉九十年度總預算歲出計畫說明提要與各項費用明細表中，代表研究費
        一項即已註明「代表研究費（鄉公所暨代表會員工人事費優先保留支付，是
        項預算支出至鄉公庫無法支付為止）」，此並經溪口鄉代會議決通過，此有
        溪口鄉九十年度總預算書歲出計畫說明提要與各項費用明細表影本一份在卷
        可稽（見本院卷第六六至六七頁），顯然依照總預算書所示，溪口鄉鄉民代
        表之代表研究費預算之執行，設有一定之限制，鄉公庫無法支付時，該筆預
        算得不支出。而溪口鄉公所因財政困難，於九十年十二月二十一日鄉公庫僅
        有四五萬八千元之存款，當時根本無款項可支付代表研究費，因而向嘉義縣
        政府調借一千五百萬元，此亦有溪口鄉公所如附表編號二之函文在卷可稽，
        顯然溪口鄉公所在九十年間確有上開總預算書所註記應限制代表研究費預算
        支出之情形存在，因此，溪口鄉公所積欠之代表研究費預算是否應繼續支付
        ，解釋上非無斟酌之餘地。
    ２、溪口鄉公所在九十年十二月二十四日以積欠鄉民代表八個月之研究費、九十
        一年一月份員工薪資、九十年度不休假獎金、九十一年一月十六日三名員工
        之一次退休金為由，向嘉義縣政府調借一千五百萬元，事後再由縣統籌分配
        款中攤還，而嘉義縣政府於九十一年一月初先撥八百萬元，溪口鄉公所先將
        之用以支付三名員工一次退休金等項目，之後於九十一年一月十日溪口鄉公
        所又再函請嘉義縣政府撥款七百五十萬元以支付員工退休金，嘉義縣政府遂
        於九十一年一月二十四日以函文同意撥借七百五十萬元（由縣統籌分配稅款
        中先行撥付），並將該款項限定支付於員工薪資及代表研究費之情，除為被
        告所自承，並經證人庚○○證述屬實，且有如附表編號五、編號七所示之文
        件影本在卷可稽（函文之大略內容及所在卷證位置，均詳見附表）。因此，
        嘉義縣政府在上開九十一年一月二十四日之函文中，業已表明所撥借之八百
        萬元，須用於支付員工薪資及代表研究費之用途，惟該筆款項並非在九十年
        之預算年度中撥至溪口鄉公所，且函文中並未表明應支付何年度之代表研究
        費，因此，溪口鄉公所九十年度積欠鄉民代表之代表研究費，可否以保留預
        算之方式，由上開於九十一年所取得之八百萬元款項中支付，非無研求之餘
        地。且自八十九年一月二十六日「地方民意代表費用支給及村里長事務補助
        費補助條例」公布施行後，有關鄉（鎮、市）民代表研究費及村里長事務費
        ，均較往年提高，惟因地方財政拮据，調高部分之款項未於年度內給付，超
        過年度可否追補一事，解釋上多有疑義，內政部因而於函文中表示：因該條
        例僅規定鄉（鎮、市）民代表研究費及村里長事務費之上限，至實際編列數
        額、地方政府須衡酌財政狀況自行決定，基於其非依法應按上限或固定標準
        予以給付之款項，故有關因調高而未能於年度內支付之款項，不宜於次年度
        再追補，此有內政部八十九年七月三十一日台（八九）內中民字第八九０五
        九七０號函影本、八十九年九月六日台（八九）內中民字第八九０六七九三
        號函影本各一份在卷可參（見本院卷第三七、三八頁），足見被告以溪口鄉
        公所積欠未付之代表研究費本應於鄉庫無法支應該預算時，即無須再支付，
        不能認為係已發生而未清償之債務或契約責任，而依據預算法第七十二條規
        定辦理保留，轉入下年度繼續處理為由，於主管會報中裁示不保留該項預算
        ，其裁示尚非無據，難認被告有違法抑留該些代表研究費不發之故意。況且
        溪口鄉公所向嘉義縣政府調借一千五百餘萬元（含上開八百萬元）後，確實
        亦用該些款項補發溪口鄉鄉民代表九十年一個半月之年終獎金、九十一年一
        、二月之代表研究費及特別辦公費，其中九十一年一月份之代表研究費尚係
        由被告批示發給（被告鄉長任期至九十一年二月二十八日止），此有溪口鄉
        公所財政課長庚○○、出納涂炎燦所出具之支出明細影本一份、溪口鄉公所
        九十二年一月二十四日嘉溪民字第０九二０００七三五號函與所附支出傳票
        、簽呈影本在卷可參（見九十一年度偵字第七五九一號偵查卷第一一頁、第
        三四至四０頁），顯然被告於九十一年一月間即批示正常給付鄉民代表九十
        一年度之代表研究費，足認被告係本於幕僚即證人丁○○、戊○○之專業意
        見認定九十年度積欠之代表研究費依法不應保留，始作出不保留該項預算之
        決定，並非「明知」應發給該些款項而不發給，與刑法違法抑留罪之構成要
        件有間。
    ３、至內政部雖於九十一年十月七日以台內中民字第０九一００七九五０六號書
        函向行政院主計處函詢「鄉鎮市民代表研究費可否辦理保留」，經主計處以
        九十一年十月十七日處實一字第０九一００六五三四號書函回覆稱：鄉鎮市
        民代表研究費其必須給付數額，如因財政因素未能於年度內給付，可視為已
        發生而尚未清償之債務或契約責任，依預算法第七十二條規定辦理保留，轉
        入下年度繼續處理，此有該二書函影本在卷可參（見本院卷第七五頁、第七
        七至七八頁），然該二書函所示意旨與前開八十九年間內政部針對類似爭議
        問題所為之函示有所出入，且該二書函之解釋時間為九十一年十月間，在被
        告為上開不保留代表研究費預算裁示之後近十個月，上開主計處之書函自難
        作為不利於被告之證據。況且主計處為該書函之背景，亦係因彰化縣埤頭鄉
        公所主管該項業務之民政課長，以「積欠之鄉鎮市民代表研究費可否辦理保
        留，待明年再依序核補一事，在法令適用上有所疑義」而以電子郵件請內政
        部解釋，此亦有內政部部長電子郵件信箱電子郵件影本一份在卷可參（見本
        院卷第七六頁），足見各鄉鎮市積欠鄉鎮市民代表之代表研究費可否辦理保
        留，而於下年度財源中支付一事，在上開行政院主計處書函作成前，仍屬實
        務上之爭議問題，何況溪口鄉九十年度經鄉民代表會通過之總預算中，對於
        代表研究費預算之支付另設有限制，益見被告所為之裁示係針對爭議問題依
        據幕僚意見與當時之上級機關函文而為之決定，應非明知該款項依法應支付
        而故意不支付。
  （三）公訴人雖又以證人庚○○之證詞為認定被告犯行之證據，然本院細繹證人庚○○之證言，其內容主要係針對溪口鄉九十年預算之執行、財務狀況及向縣
        府所借款項如何運用，僅證述被告裁示不保留積欠代表研究費之預算，並未
        提及被告有明知應發放積欠之代表研究費而不發放之違法抑留情事；至於告
        發人王春深、乙○○、丙○○、陳惰麟、辛○○、詹秀美（原名壬○○）六
        人均未於偵查中到庭應訊，係委由代理人顏志銘律師到場，本院依據顏志銘
        律師於偵查中所述，其指訴被告涉有前開犯行亦係以附表所示之資料內容與
        上開高雄高等行政法院判決內容為據，然本院對此已詳予說明如前，因此，
        本院並無法僅依據告發人陳惰麟等人之指訴及證人庚○○之證言，即認被告
        確有違法抑留犯行達一般人可確信之程度。
四、綜上所述，本件被告所辯，應可採信，雖其裁示未保留九十年度積欠溪口鄉鄉民
    代表之代表研究費預算，拒絕以九十一年度向嘉義縣政府調借所得之財源支付，
    而所持之理由復未為高雄高等行政法院所採，且與誠實信用原則有違，然其裁示
    究有所據，並非恣意而為，尚與刑法違法抑留罪之構成要件「公務員對於職務上
    應發給之款項物品物品，明知應發給而抑留不發」者有間，此外，本院復查無其
    他積極證據足以證明被告確有公訴人所指之犯行，本件應屬不能證明被告犯罪，
    應依法諭知被告無罪之判決。
據上論斷，應依刑事訴訟法第三百零一條第一項，判決如主文。
本案經檢察官周欣潔到庭執行職務
中      華      民      國    九十二    年      七      月     十四     日
                              臺灣嘉義地方法院刑事第二庭
                                  法  官  林  坤  志
右正本證明與原本無異。
如不服本判決，應於判決送達後十日內向本院提出上訴狀( 應附繕本 )。告訴人或被
害人如對於本判決不服者，應具備理由請求檢察官上訴，其上訴期間之計算係以檢察
官收受判決正本之日期為準。
中      華      民      國    九十二    年      七      月    十四      日
                                  書記官  李  子  英
附表：
┌──┬───────┬───┬──────────────┬─────┐
│編號│發文者及文號  │受文者│函                       旨 │ 卷證位置 │
│    │              │      │                            │          │
├──┼───────┼───┼──────────────┼─────┤
│一  │嘉義縣溪口鄉民│      │三月十八至三月二十日開會之議│九十一年度│
│    │代表會第十六屆│      │程                          │他字第二七│
│    │第八次臨時大會│      │                            │八號卷第二│
│    │議事日程表    │      │                            │０頁      │
├──┼───────┼───┼──────────────┼─────┤
│二  │嘉義縣溪口鄉公│嘉義縣│向嘉義縣政府以積欠鄉民代表八│九十一年度│
│    │所九十年十二月│政府、│個月之研究費、九十一年一月份│他字第二七│
│    │二十四日（九０│嘉義縣│員工薪資、九十年不休假獎金、│八號卷第二│
│    │）嘉溪鄉財字第│溪口鄉│九十一年一月十六日三名員工一│一至二二頁│
│    │八九五八號    │公所財│次退休金為由，調借一千五百萬│          │
│    │              │政課  │元，事後再由縣統籌分配稅款攤│          │
│    │              │      │還。                        │          │
├──┼───────┼───┼──────────────┼─────┤
│三  │嘉義縣溪口鄉公│溪口鄉│因財政困難，九十年五月至十二│九十一年度│
│    │所九十一年一月│民代表│月之代表研究費、特別辦公費均│他字第二七│
│    │三十一日（九一│會    │不予保留。                  │八號卷第二│
│    │）嘉溪鄉民字第│嘉義縣│                            │三頁      │
│    │九六六號（起訴│政府  │                            │          │
│    │書誤為九六九號│      │                            │          │
│    │）            │      │                            │          │
├──┼───────┼───┼──────────────┼─────┤
│四  │嘉義縣政府九十│嘉義縣│嘉義縣政府回復嘉義縣溪口鄉公│九十一年度│
│    │一年一月二十四│溪口鄉│所函借七百五十萬元支付員工退│他字第二七│
│    │日九一府財務字│公所、│休金之函文，因該鄉公所業已由│八號卷第二│
│    │第一五五三六號│縣政府│九十一年元月份縣政府預撥原欲│四頁      │
│    │函            │財政局│撥發員工薪資及代表研究費之款│          │
│    │              │、主計│項中先行勻支，因此，縣政府同│          │
│    │              │室    │意再預撥九十一年度縣統籌分配│          │
│    │              │      │稅款七百五十萬元，協助發放元│          │
│    │              │      │月份員工薪資與代表研究費。  │          │
├──┼───────┼───┼──────────────┼─────┤
│五  │嘉義縣政府九十│嘉義地│檢送嘉義縣溪口鄉公所自九十年│九十一年度│
│    │一年五月二十一│方法院│十二月一日至九十一年二月二十│他字第二七│
│    │日九一府財務字│檢察署│八日向嘉義縣政府調借二筆款項│八號卷第六│
│    │第００六五一四│      │之相關函文，計有            │七頁      │
│    │八號函        │      │１如附表編號二所示之嘉義縣溪│第六八頁  │
│    │              │      │  口鄉所函文（參編號二所示）│          │
│    │              │      │２嘉義縣政府九十年十二月二十│第六九頁  │
│    │              │      │  七日財政局為協助發放員工薪│          │
│    │              │      │  資及急迫性費用，同意先撥八│        │
│    │              │      │  百萬元給溪口鄉公所，而經縣│          │
│    │              │      │  長批可之簽呈。            │          │
│    │              │      │３嘉義縣溪口鄉公所九十一年一│第七一頁  │
│    │              │      │  月十日再函請嘉義縣政府撥借│          │
│    │              │      │  七百五十萬元之函文【九十一│          │
│    │              │      │  年一月十日（九一）嘉溪鄉財│          │
│    │              │      │  字三二一號】。            │          │
│    │              │      │４嘉義縣政府財政局九十一年一│第七三頁  │
│    │              │      │  月十五日為協助撥放三名退休│          │
│    │              │      │  人員一次退休金七百五十萬，│          │
│    │              │      │  同意由縣統籌分配稅款下撥付│          │
│    │              │      │  ，經縣長批示「借支部分限用│          │
│    │              │      │  於員工薪津及代表研究費之用│          │
│    │              │      │  途」之簽呈。              │          │
│    │              │      │５附表編號四函文（詳編號四所│第七四頁  │
│    │              │      │  載）                      │          │
│    │              │      │６七百五十萬撥款之黏貼憑證、│第七二頁  │
│    │              │      │  鄉公所之收據。            │          │
├──┼───────┼───┼──────────────┼─────┤
│六  │嘉義縣溪口鄉公│      │說明嘉義縣溪口鄉公所每日現金│九十一年度│
│    │所九十一年一月│      │結存之情形（九十一年一月份）│他字第二七│
│    │二日至同年月三│      │                            │八號卷第八│
│    │十一日現金結存│      │                            │九至一一０│
│    │日報表        │      │                            │頁。      │
├──┼───────┼───┼──────────────┼─────┤
│七  │嘉義縣溪口鄉公│嘉義地│檢送九十年度歲出計畫說明書及│九十一年度│
│    │所九十一年十一│方法院│各項費用明細表、同年度向嘉義│偵字第七五│
│    │月十五日嘉溪鄉│檢察署│縣政府調借一千五百五十萬元函│九一號卷第│
│    │民字第０九一０│      │及其他相關資料至嘉義地方法院│六頁      │
│    │００八五八一號│      │檢察署。                    │          │
│    │函            │      │１九十年十二月七日嘉義縣溪口│第七頁    │
│    │              │      │  鄉公所（九０）嘉溪鄉財字第│          │
│    │              │      │  八六四六號函，函請主計處先│          │
│    │              │      │  行撥借二千萬元，支付九十一│          │
│    │              │      │  年一、二月薪資、九十年年終│          │
│    │              │      │  獎金、考績獎金、不休假獎金│          │
│    │              │      │  、及三位退休員工一次退休金│          │
│    │              │      │  。                        │          │
│    │              │      │２如附表編號二所示函文。    │第八頁    │
│    │              │      │３如附表編號五３所示之函文。│第九頁    │
│    │  │      │４如附表編號四所示函文。    │第一０頁  │
│    │              │      │５九十一年度一月份向嘉義縣政│第一一頁  │
│    │              │      │  府調借之一千五百五十萬之使│          │
│    │              │      │  用明細，並註明因承辦單位未│          │
│    │              │      │  將積欠鄉民代表之研究費、特│          │
│    │              │      │  別費（即系爭之研究費、特別│          │
│    │              │      │  費）加以保留，所以九十一年│          │
│    │              │      │  借到的錢無法支付。        │          │
└──┴───────┴───┴──────────────┴─────┘


司法院資訊處製作；財團法人民間司法改革基金會備份。
